臺灣臺中地方法院刑事判決
110年度易字第459號
公  訴  人  臺灣臺中地方檢察署檢察官
被      告  吳坤宗


上列被告因違反毒品危害防制條例案件，經檢察官提起公訴（10
9年度偵字第34837號），本院判決如下：
    主    文
吳坤宗無罪。
    理    由
一、公訴意旨略以：共同被告張庭與（由本院另行審結）明知四
    氫大麻酚係毒品危害防制條例第2條第2項第2款明定之第二
    級毒品，不得非法持有，竟基於持有第二級毒品之犯意，於
    民國109年6月22日至109年7月18日前某日，在嘉義火車站，
    向某真實姓名年籍不詳之人，以新臺幣（下同）2000元之價
    格，購買第二級毒品四氫大麻酚1包而非法持有之。嗣於109
    年7月18日因其與吳坤宗相約在臺中市見面，即將該二級毒
    品四氫大麻酚1包放入黑色包包內前往赴約。後於同日晚間
    ，吳坤宗駕駛車牌號碼000-0000號自用小客車搭載其前往臺
    中高鐵站搭乘高鐵返回嘉義。吳坤宗駕駛上開自用小客車行
    至臺中市中清路時，發現張庭與之黑色包包遺忘在自用小客
    車後座，以不詳之方式查知包包內有上開第二級毒品，即將
    上開黑色包包移置至自用小客車之駕駛座腳踏墊保管而持有
    之，後於同日22時30分許，因吳坤宗在臺中市北屯區中清路
    2 段與經貿一路交岔路口違規停車，為警盤查，經警徵得吳
    坤宗同意搜索，在吳坤宗之自小客車內，查獲張庭與之上開
    黑色包包，並扣得黑色包包內之四氫大麻酚1包（驗餘淨重0
    .6688公克）及含有第三級毒品、第四級毒品成分之咖啡包1
     包（另由報告機關裁罰）。因認被告係犯毒品危害防制條
    例第11條第2項持有第二級毒品之罪嫌。
二、按刑事訴訟法第308條規定：「判決書應分別記載其裁判之
    主文與理由；有罪之判決並應記載犯罪事實，且得與理由合
    併記載。」，同法第310條第1款規定：「有罪之判決書，應
    於理由內分別情形記載左列事項：一、認定犯罪事實所憑之
    證據及其認定之理由。」，及同法第154條第2項規定：「犯
    罪事實應依證據認定之，無證據不得認定犯罪事實。」揆諸
    上開規定，刑事判決書應記載主文與理由，於有罪判決書方
    須記載犯罪事實，並於理由內記載認定犯罪事實所憑之證據
    及其認定之理由。所謂認定犯罪事實所憑之「證據」，即為
    該法第154條第2項規定之「應依證據認定之」之「證據」。
    職是，有罪判決書理由內所記載認定事實所憑之證據，即為
    經嚴格證明之證據，另外涉及僅須自由證明事項，即不限定
    有無證據能力之證據，及彈劾證人信用性可不具證據能力之
    彈劾證據。在無罪判決書內，因檢察官起訴之事實，法院審
    理結果，認為被告之犯罪不能證明，而為無罪之諭知，則被
    告並無檢察官所起訴之犯罪事實存在，既無刑事訴訟法第
    154條第2項所規定「應依證據認定之」事實存在，因此，判
    決書僅須記載主文及理由，而理由內記載事項，為法院形成
    主文所由生之心證，其論斷僅要求與卷內所存在之證據資料
    相符，或其論斷與論理法則無違，通常均以卷內證據資料彈
    劾其他證據之不具信用性，無法證明檢察官起訴之事實存在
    ，所使用之證據並不以具有證據能力之證據為限，故無罪之
    判決書，就傳聞證據是否例外具有證據能力，本無須於理由
    內論敘說明（最高法院100年度台上字第2980號判決意旨參
    照）。依上說明，本件上開公訴意旨部分經本院審理後，既
    認不能證明被告犯罪，而為無罪判決之諭知，即無庸就卷附
    證據有無證據能力逐一說明。
三、按犯罪事實應依證據認定之，無證據不得認定犯罪事實；不
    能證明被告犯罪者應諭知無罪之判決，刑事訴訟法第154條
    第2項、第301條第1項分別定有明文。次按認定犯罪事實所
    憑之證據，雖不以直接證據為限，間接證據亦包括在內；然
    而無論直接或間接證據，其為訴訟上之證明，須於通常一般
    之人均不致有所懷疑，而得確信其為真實之程度者，始得據
    為有罪之認定，倘其證明尚未達到此一程度，而有合理之懷
    疑存在時，即難遽採為不利被告之認定（最高法院76年台上
    字第4986號判例可資參照）。又依刑事訴訟法第161條第1 
    項規定，檢察官對於起訴之犯罪事實，應負提出證據及說服
    之實質舉證責任。倘其所提出之證據，不足為被告有罪之積
    極證明，或其指出證明之方法，無從說服法院以形成被告有
    罪之心證，基於無罪推定之原則，自應為被告無罪判決之諭
    知（最高法院92年台上字第128號判例足資參照）。
四、公訴意旨認被告涉犯持有第二級毒品犯行，無非係以共同被
    告張庭與、被告之供述、證人即查獲警員陳秉隆之證述、員
    警職務報告、密錄器翻拍照片8張、臺中地方檢察署檢察事
    務官勘驗差或員警密錄器譯文、自願受搜索同意書、臺中市
    政府警察局保安大隊特勤中隊搜索扣押筆錄、扣押物品目錄
    表、現場及扣案毒品照片共7張、衛生福利部草屯療養院早
    療鑑字第1090700540號鑑驗書等，為其主要論據。
五、訊據被告固坦承扣案之含第二級毒品四氫大麻酚之菸草1包
    ，係在其所駕駛之車輛上為警查獲等情，然堅詞否認有何持
    有第二級毒品犯行，辯稱：伊沒有看包包內有什麼東西，當
    時車上比較亂，就隨身將自己的東西塞在這個包包內。伊以
    為本案只是行政處罰，所以一開始才於警、偵訊時坦承這些
    東西是自己的等語。經查：
(一)被告於109年7月18日與共同被告張庭與相約在臺中市見面，
    嗣駕駛車牌號碼000-0000號自用小客車搭載共同被告張庭與
    前往臺中高鐵站搭乘高鐵返回嘉義，行至臺中市中清路時，
    發現共同被告張庭與之黑色包包遺忘在自用小客車後座，即
    將上開黑色包包移置至自用小客車之駕駛座腳踏墊，後於同
    日22時30分許，因被告在臺中市北屯區中清路2段與經貿一
    路交岔路口違規停車，為警盤查，經警徵得被告同意搜索，
    在被告之自小客車內，查獲共同被告張庭與之上開黑色包包
    ，並扣得黑色包包內之菸草1包（驗餘淨重0.6688公克）及
    含有第三級毒品、第四級毒品成分之咖啡包1 包等情，為被
    告所不爭執。而扣案之菸草1包，經衛生福利部草屯療養院
    鑑定，鑑定結果含第二級毒品四氫大麻酚成分一節，有該院
    109年8月4日草療鑑字第1090700540號鑑驗書在卷可稽（109
    年度毒偵字第2507號卷第127頁）。此外，復有員警109年7
    月18日職務報告、臺中市政府警察局保安大隊特勤中隊搜索
    扣押筆錄、扣押物品目錄表、自願受搜索同意書、查獲吳坤
    宗及扣案物照片共7張、109年度毒保字第346號扣押物品清
    單、贓證物品照片、109年7月18日吳坤宗毒品案之密錄器譯
    文及翻拍照片2張、密錄器翻拍照片共4張、查獲照片共2張
    及臺灣臺中地方檢察署檢察事務官109年7月18日勘驗筆錄等
    資料在卷可參（見109年度毒偵字第2570號卷第37頁、第47
    頁至第51頁、第55頁至第59頁、第129頁至第133頁、109年
    度偵字第34837號卷第81頁至第83頁、第85頁、第97頁至第9
    9頁），是此部分事實，堪以認定。
(二)又上開黑色包包內之含第二級毒品四氫大麻酚之菸草1包，
    係共同被告張庭與於109年6月22日至109年7月18日前某日，
    在嘉義火車站，向某真實姓名年籍不詳之人，以2000元之價
    格所購買。嗣其於109年7月18日與被告相約在臺中市見面，
    即將該菸草1包放入黑色包包內前往赴約。後被告駕車搭載
    其前往臺中高鐵站，即將該黑色包包遺忘在自用小客車後座
    一節，業據共同被告張庭與供陳在卷（見109年度毒偵字第2
    507號卷第171頁至第175頁、109年度偵字第34837號卷第93
    頁至第95頁），是此部分事實，亦堪以認定。
(三)雖被告為警攔檢盤查、109年7月19日警詢、偵訊時，曾自白
    坦承該含第二級毒品四氫大麻酚之菸草1包及咖啡包1包為其
    所有、持有，因為睡不著是自己要施用的等情，惟被告或共
    犯之自白，不得作為有罪判決之唯一證據，仍應調查其他必
    要之證據，以察其是否與事實相符，刑事訴訟法第156條第2
    項定有明文。其立法目的乃欲以補強證據擔保自白之真實性
    ；亦即以補強證據之存在，藉之限制自白在證據上之價值。
    而所謂補強證據，則指除該自白本身外，其他足資以證明自
    白之犯罪事實確具有相當程度真實性之證據而言。雖其所補
    強者，非以事實之全部為必要，但亦須因補強證據與自白之
    相互利用，而足使犯罪事實獲得確信者，始足當之（最高法
    院96年度台上字第901號判決意旨亦參照）。本件扣案之含
    第二級毒品四氫大麻酚之菸草1包確為共同被告張庭與所有
    ，並遺留在被告之車內，業如前述，而被告為警攔查時表示
    係因睡不著而施用扣案之毒品，惟四氫大麻酚對於中樞神經
    有迷幻作用，屬於中樞神經迷幻劑，施用後會導致心跳變快
    、血壓上升、口乾、眼睛發紅，與被告所述係因失眠而施用
    之目的已不相合，且其嗣後為警採得之尿液亦無任何毒品反
    應，是其為警攔檢盤查、109年7月19日警詢、偵訊時所為之
    自白，已難憑採。
(四)再者，共同被告張庭與於109年11月4日偵詢時供稱：伊於10
    9年7月18日有到臺中，當天先去找朋友，後來去找被告聊天
    、吃飯，之後就搭被告的車於晚上7、8點到臺中高鐵站，伊
    當時是一個人坐在後座，後座還有放水果禮盒，放了不只一
    盒，下車時被告要伊拿水果禮盒後，伊就忘了將黑色包包帶
    走，回到嘉義才發現包包沒帶到。伊沒有將黑色包包內的咖
    啡包和大麻分給被告等語（見109年度毒偵字第2507號卷第1
    72頁）；於110年1月11日偵詢時陳稱：伊沒有要轉讓黑色包
    包內的毒品給被告等語（見109年度偵字第34837號卷第95頁
    ）。是以依共同被告張庭與上開所述可知，被告對於其攜帶
    本件扣案之毒品來臺中一事並不知情，共同被告張庭與亦無
    將本件扣案之毒品告知甚或轉讓與被告，且被告係於同日22
    時30分許，因在臺中市北屯區中清路2段與經貿一路交岔路
    口違規停車，而為警盤查，距共同被告張庭與離開車上之時
    間僅2至3小時之久，其本身並無施用大麻之情形，難以共同
    被告張庭與將包包遺忘在被告駕駛之車輛上，被告將之移置
    至自用小客車之駕駛座腳踏墊，即認其有持有本案第二級毒
    品之主觀犯意。雖扣案之黑色包包內有被告所有之觀護人表
    單，惟共同被告張庭與於離開被告駕駛之車輛時，車內尚有
    不只一盒之水果禮盒，被告辯稱：伊沒有看包包內有什麼東
    西，當時車上比較亂，就隨身將自己的東西塞在這個包包內
    等語，尚與常情無違，是其此部分辯解，尚非不可採信。
(五)至被告聲請傳喚證人陳志平，惟證人陳志平自109年9月8日
    出境後，迄今均未入境，且本案業經本院認定如前，就證人
    陳志平部分核無調查之可能及必要，附此敘明。
六、綜上所述，本案依公訴人所舉證據，尚不足證明被告確有上
    開公訴意旨所指之持有第二級毒品犯行，公訴人既無法為充
    足舉證，無從說服本院形成被告有罪之心證，本於罪證有疑
    、利於被告之原則，自應為有利於被告之認定，本案屬不能
    證明被告犯罪，依法自應為無罪之諭知。
據上論斷，應依刑事訴訟法第301條第1項，判決如主文。
本案經檢察官郭景銘提起公訴，檢察官陳僑舫到庭執行職務。
中　　華　　民　　國　　111 　年　　3 　　月　　22　　日
                  刑事第十九庭  法  官  李婉玉
以上正本證明與原本無異。
如不服本判決應於收受送達後20日內向本院提出上訴書狀，並應
敘述具體理由；其未敘述上訴之理由者，應於上訴期間屆滿後20
日內向本院補提理由書（均須按他造當事人之人數附繕本）「切
勿逕送上級法院」。
　　　　                       書記官  王麗雯
中　　華　　民　　國　　111 　年　　3 　　月　　22　　日